【裁判字號】    97,訴,632
【裁判日期】    971223
【裁判案由】    毒品危害防制條例
【裁判全文】
臺灣桃園地方法院刑事判決               97年度訴字第632號
公  訴  人  臺灣桃園地方法院檢察署檢察官
被      告  甲○○
上列被告因違反毒品危害防制條例案件，經檢察官提起公訴（
96年度毒偵字第4819號），本院判決如下：
    主  文
甲○○無罪。
    理  由
一、公訴意旨略以：被告甲○○基於施用第一級毒品海洛因之犯
    意，於民國96年8 月9 日採尿時起回溯26小時內某時，在台
    灣地區某不詳處所，施用第一級毒品海洛因乙次。嗣於96年
    8 月9 日，為臺灣桃園地方法院檢察署觀護人通知到該署採
    驗尿液而查獲。因認被告涉犯毒品危害防制條例第10條第1
    項之施用第一級毒品罪嫌云云。
二、按犯罪事實應依證據認定之，無證據不得認定犯罪事實，又
    不能證明被告犯罪者，應諭知無罪之判決，刑事訴訟法第
    154 條第2 項、第301 條第1 項分別定有明文。又認定不利
    於被告之事實，須依積極證據，茍積極之證據本身存有瑕疵
    而不足為不利於被告事實之認定，即應為有利於被告之認定
    ，更不必有何有利之證據，而此用以證明犯罪事實之證據，
    猶須於通常一般人均不至於有所懷疑，堪以確信其已臻真實
    者，始得據以為有罪之認定，倘其證明尚未達到此一程度，
    而有合理性之懷疑存在，致使無從為有罪之確信時，即應為
    無罪之判決（最高法院82年度臺上字第163 號判決、76年台
    上字第4986號判例意旨參照）。又檢察官就被告犯罪事實，
    應負舉證責任，並指出證明之方法。因此，檢察官對於起訴
    之犯罪事實，應負提出證據及說服之實質舉證責任。倘其所
    提出之證據，不足為被告有罪之積極證明，或其指出證明之
    方法，無從說服法院以形成被告有罪之心證，基於無罪推定
    之原則，自應為被告無罪判決之諭知（最高法院92年台上字
    第128號判例參照）。
三、公訴意旨認被告涉犯施用第一級毒品海洛因罪嫌，無非以臺
    灣檢驗科技股份有限公司濫用藥物尿液檢驗報告為其主要論
    據。訊之被告堅決否認有何施用海洛因之犯行，辯稱：伊出
    監後身體一直不好，伊均前往華揚醫院看診，伊有糖尿病、
    高血壓、C 型肝炎，腎臟病變，心臟狹窄等疾病，這些藥物
    我都是一起使用，另外晚上睡覺會服用安眠藥，伊採尿前有
    服用華揚醫院所開立之藥物，該藥物可能含有海洛因成份等
    語。經查：被告於96年8 月9 日前往臺灣桃園地方法院檢察
    署觀護人處所採集之尿液，經送臺灣檢驗科技股份有限公司
    以酵素免疫分析法篩驗及氣相層析質譜儀分析法確認之複驗
    結果，雖呈嗎啡及可待因陽性反應，此有臺灣檢驗科技股份
    有限公司濫用藥物尿液檢驗報告一份在卷可稽（見偵卷第5
    頁）。惟上揭尿液檢驗報告檢測出被告尿液呈嗎啡及可待因
    反應，究因服用含可待因、嗎啡之藥物抑或施用第一級毒品
    海洛因所致乙節？經本院函詢法務部調查局，據覆稱：「依
    來函所提供之臺灣檢驗科技股份有限公司編號
    CH/2007/80995 濫用藥物檢驗報告影本所列，可待因濃度為
    4230ng／ml，嗎啡含量為530 ng／ml，研判送檢測人曾施用
    鴉片類毒品或藥品。另依行政院衛生署管制藥品管理局96年
    3 月編印之「濫用藥物檢驗相關解釋彙編」乙書所載，『
    ... 依據文獻1995年版Handbook of Workplace Drug
    Testing ，若可待因濃度大於300ng/ ml ，且嗎啡/可 待因
    濃度比值為0.125 （小於2） ，研判應確有服用可待因藥品
    或毒品』，至於究係服用可待因毒品或藥品，尚須衡酌當事
    人相關處方箋或用藥等記錄，方能據以研判」等語（見院卷
    B 第69頁）。復經本院向華揚醫院調取被告之診斷開藥記錄
    及病歷等資料，發現華揚醫院曾開立與被告服用之藥物，其
    中Brown mixture （中文藥名：甘草止咳水，廠名：晟德大
    藥廠股份有限公司）、Codepine（中文藥名：可待平，廠名
    ：生達化學製藥股份有限公司）等藥物，經函詢行政院衛生
    署管制藥品管理局，其覆稱：「『甘草止咳水』（Brown
    Mixture） 含有阿片（內含嗎啡及可待因成分）及『可待平
    』內含可待因成分」等語（見院卷A 第77頁）；又依上揭病
    歷及處方箋紀錄，華揚醫院係分別於96年6 月15日、22日開
    立Brown mixture 藥品與被告服用，雖較被告同年8 月9 日
    採尿時已距約2 月之久，然依被告之病歷紀錄，被告直至96
    年8 月4 日均有至華揚醫院就診等情，是其在身體狀況持續
    不佳下，被告在採尿前有服用Brown mixture 等藥品仍屬可
    能，此外，除驗尿報告外，並無其他積極證據足資證明被告
    有於上揭時、地施用第一級毒品海洛因之情況，自難遽此即
    為被告不利之認定。
四、綜上所述，本案依公訴人所提出之積極證據，尚無法證明被
    告有施用第一級毒品之犯行，且依卷附之尿液檢驗報告，亦
    無法排除被告係因服用含可待因藥物致使送驗尿液檢驗結果
    為嗎啡及可待因陽性反應之可能，實難遽認被告有施用第一
    級毒品海洛因之犯行。此外，復查無其他積極事證足認被告
    有何施用海洛因之犯行，公訴人所指被告之犯行尚難以證明
    ，揆諸前揭說明意旨，應諭知無罪之判決。
本案經檢察官黃怡菁到庭執行職務
中    華    民    國    97    年    12    月    23    日
                刑事第十庭    審判長  法  官  江德民
                                      法  官  蘇昌澤
                                      法  官  華奕超
以上正本證明與原本無異。
如不服本判決應於收受判決後10日內向本院提出上訴書狀，並應
敘述具體理由。其未敘述上訴理由者，應於上訴期間屆滿後20日
內向本院補提理由書(均須按他造當事人之人數附繕本)「切勿逕
送上級法院」。
                                      書記官  常毓生
中    華    民    國    97    年    12    月    26    日


司法院資訊處製作；財團法人民間司法改革基金會備份。
